【裁判字號】    92,聲,876
【裁判日期】    921223
【裁判案由】    
【裁判全文】
臺灣臺南地方法院民事裁定  九十二年度聲字第八七六號
    聲  請  人  成鍊塑膠股份有限公司
    法定代理人  王連城
    代  理  人  周金城律師
    相  對  人  尚的有限公司
                        設臺南.
    法定代理人  鄭振國  同右
右當事人間聲請證據保全事件，本院裁定如左：
    主      文
准於證據保全程序，對於相對人所販賣之型號二○二二－一、二○二三－一、二○二
四－一打氣筒產品各壹個，以扣押方式予以保全；及對於相對人自民國八十六年三月
二十一日起至執行本件證據保全之日止，製造、販賣前開型號打氣筒之全部生產銷售
庫存記錄及資料（如產量明細表、成品半成品庫存現量明細表、庫存進出明細帳、商
品型錄、產品價目表、報價單、客戶銷貨明細表、客戶收款明細表、廠商對帳單、發
票、訂單、送貨單、出貨單、月結單等），於現場勘驗後，以影印或拍照存證之方式
予以保全。
    理      由
一、本件聲請意旨略以：
  (一)聲請人享有新型第一三四七六二號「握柄具儲物空間之打氣筒結構」專利權。聲
    請人從事塑膠加工製品之製造、販賣為業，向來對於產品之創新與改良不遺餘力
    ，其中尤以「握柄具儲物空間之打氣結構」創作為最，而該項設計由於構思新穎
    、功效卓越，故聲請人早於民國八十七年四月六日向經濟部中央標準局（現已改
    制為經濟部智慧財產局）提出新型專利申請，經獲受理並編列申請案號第000
    00000號在案，俟歷經該局嚴格之實體審查，本件已審定准予專利，並獲頒
    專利證書新型第一三四七六二號，專利期間自八十六年三月二十一日起至九十七
    年四月五日止。依專利法第一百零三條第一項之規定，新型暫准專利權人有排除
    他人未經其同意而製造、販賣、使用或為上述目的而進口前揭專利物品之權，合
    先敘明。
  (二)相對人製造、販賣之型號二○二二－一、二○二三－一、二○二四－一打氣筒產
    品設有侵害聲請人前揭新型專利權。查相對人尚的有限公司，明知聲請人擁有上
    開新型專利權，卻仍恣意侵害，並於其位於臺南縣仁德鄉○○路八十六巷九弄一
    號之營業處所內，大量生產製造系爭專利權申請範圍內容之仿品，且透過多家經
    銷商大量販售於國內外市場，此有相對人於文簿出口貿易商採購電話簿之廣告型
    錄可茲為憑。依上揭產品型錄所示，相對人所生產、販賣之型號二○二二－一、
    二○二三－一、二○二四－一打氣筒產品，涉有侵害聲請人前揭專利權，而此一
    產品型號及品名，亦足供仿品辨識之用。
    次查，為明確相對人之侵權行為，聲請人有委託經典國際專利商標聯合事務所，
    針對本件進行專利侵害鑑定評估，依該單位所出具之鑑定報告書鑑定結論所載，
    待鑑定物（即仿品）與新型專利第一三四七六二號「握柄具儲物空間之打氣筒結
    構」之專利權範圍相同。故鄉對人所製造、販賣之仿品，確有侵害系爭專利權，
    特為明確。
    末查，舊專利法第一百三十一條第二項規定：「專利權人就第一百二十三條至第
    一百二十六條提出告訴，應檢附主張專利權受侵害之比對分析報告。」惟九十二
    年二月六日總統公布刪除之「專利法」條文（舊法第八十三條、第一百二十五條
    、第一百二十六條、第一百二十八條至第一百三十一條條文），已於九十二年三
    月三十一日經行政院院臺經字第○九二○○一六七一九Ｃ號函公布施行，故本件
    已無強制聲請人必須檢附鑑定報告之依據。復依大法官會議釋字第五○七號之解
    釋，以及最高法院八十八年度臺非字第二三三號、臺灣高等法院八十五年度上易
    字第一六八八號及八十四年度上易字第二九八九號判決認為：侵害鑑定專業機構
    並非限於司法院與行政院所協調指定者。故聲請人檢附前揭經典國際專利商標聯
    合事務所所製作之鑑定報告，於法並無不合，而其鑑定理由係依經濟部智慧財產
    局所公布之「專利侵害鑑定基準」鑑定，且內容專業客觀，是其鑑定結論應為正
    確，特此一併陳明。
  (三)聲請人曾以書面通知相對人請求排除侵害，惟相對人仍置之不理，並繼續侵害系
    爭新型專利權，致使聲請人之損害繼續擴大。查相對人對於聲請人擁有系爭專利
    權知之甚稔，且聲請人於確定相對人確有侵害其所有之專利權後，亦曾撰發書面
    排除侵害通知，要求相對人立即停止侵權行為，故相對人絕無推托不知之理；豈
    料相對人不但漠視聲請人之權利，並為維護其不法之利益，仍繼續生產、販賣系
    爭仿品交付廠商出貨謀利，擴大對聲請人之侵害。
  (四)聲請人所聲請保全之型號二○二二－一、二○二三－一及二○二四－一打氣筒產
    品，係為供將來鑑定之用。承上所述，相對人侵害聲請人前揭專利權已臻明確，
    聲請人依聲請第一項所述，請求保全型號二○二二－一、二○二三－一及二○二
    四－一打氣筒產品各一個，係為將來供作專利侵害鑑定之用，並證明該仿品確為
    相對人所販賣者。由於該證據現為相對人所持有，並涉及是否有落入系爭專利範
    圍之判斷，為免其為脫免法律責任而隱匿、銷毀，或將來拒絕提出，爰依民事訴
    訟法第三百六十八條規定，聲請保全證據。
  (五)聲請人依聲請第二項所述，系爭專利權係自八十六年三月二十一日核准公告，故
    當日即為系爭專利權發生之日；另相對人於系爭仿品包裝上有標示二○二二－一
    、二○二三－一及二○二四－一型號，故謹以此為限制請求保全之產品範圍，又
    復因該等證據是由相對人之受雇人員所製作，不但涉及相對人侵權行為之證明，
    亦涉及侵權損害賠償之計算，同時涉及製作者本身應否負責，為免其為脫免法律
    責任而塗改、隱匿、銷毀或將來拒絕提出（即有滅失或礙難使用之虞），爰依民
    事訴訟法第三百六十八條規定，聲請保全證據等語。
二、按證據有滅失或礙難使用之虞，或經他造同意者，得向法院聲請保全，民事訴訟
    法第三百六十八條定有明文。
三、經查，聲請人主張其擁有新型專利權之「握柄具儲物空間之打氣筒結構」遭相對
    人侵害等情，已經提出專利證書、鑑定報告等為證。而疑似侵害聲請人專利權之
    產品、生產銷售記錄等，既均由相對人單方保存，就日後聲請人所提出之侵權行
    為損害賠償之訴而言，自難謂無滅失或礙難使用之虞。是本件聲請人請求保全證
    據，核與民事訴訟法第三百六十八條關於聲請保全證據之規定尚屬相符，應予准
    許。
四、依民事訴訟法第三百七十一條第一項，裁定如主文。
中      華      民      國    九十二    年      十二    月    二十三    日
                                        臺灣臺南地方法院民事第一庭
~B法官  吳坤芳
右為正本係照原本作成
本件不得聲明不服
中      華      民      國    九十二    年      十二    月    二十三    日
~B法院書記官  陳信良


司法院資訊處製作；財團法人民間司法改革基金會備份。
